【裁判字號】    98,消債抗,306
【裁判日期】    981105
【裁判案由】    更生事件
【裁判全文】
臺灣板橋地方法院民事裁定           98年度消債抗字第306號
抗  告  人  甲○○
上列抗告人因消費者債務清理事件聲請更生，對於中華民國98年
9月10日本院98年度消債更字第401號裁定提起抗告，本院合議庭
裁定如下：
    主  文
抗告駁回。
抗告程序費用新臺幣壹仟元由抗告人負擔。
    理  由
一、抗告意旨略以：抗告人向最大債權金融機構華南銀行申請前
    置協商，該銀行承辦人員告知，因抗告人之大部分債權均已
    轉讓民間資產公司，故該次協商金額僅新臺幣（下同）9萬
    5,000餘元，經抗告人與資產公司洽談，僅萬榮行銷給予通
    融分12期償還，其餘均要求1次清償完畢，茲因上開方案非
    抗告人經濟能力所能負擔，故要求華南銀行給予協商不成立
    證明書，華南銀行拒絕出具並表示至多給予自行退件函，抗
    告人實因迫於無奈又想解決債務，始尋求法院更生管道，並
    非無誠意還款或浪費司法資源，原審認定實屬誤解，爰於法
    定期間內提起抗告，請求廢棄原裁定等語。
二、按債務人對於金融機構因消費借貸、自用住宅借款、信用卡
    或現金卡契約而負債務，在聲請更生或清算前，應提出債權
    人清冊，以書面向最大債權金融機構請求協商債務清償方案
    並表明共同協商之意旨，消費者債務清理條例第151條第1項
    定有明文。而消費者債務清理條例所定之前置協商程序，其
    立法目的係因債務人對於金融機構因消費借貸、自用住宅借
    款、信用卡或現金卡契約而負債務，其法律關係較單純明確
    ，金融機構並已訂有債務協商機制，使債務人與多數債權人
    間能利用法院程序外解決之協商機制而自主解決其債務，如
    能協商成立，債務人或不須依本條例聲請更生或清算，可疏
    減法院負擔，有效分配司法資源，遂採行協商前置主義。又
    債務人須盡己之力與最大債權金融機構謀求自主性的協議清
    償債務方案，若債務人於衡酌己身清償資力，提出符合正當
    性及合理性之清償計畫，卻不被最大債權金融機構所接受時
    ，債務人自得求助於法院，選擇向法院聲請更生或清算。反
    之，苟債務人無視協商程序而直接進入更生程序；或僅徒具
    形式提出協商聲請，而不以積極態度謀求解決清償債務方案
    ；或事後又撤回協商之聲請，難謂債務人有進行債務清理之
    誠意可言，則不啻根本否認前置協商之立法意旨，自不能認
    債務人已充分踐行法律所要求之協商程序。
三、經查，抗告人雖曾以書面向最大債權金融機構華南銀行請求
    前置協商債務清償方案，惟因「主動要求撤件」以致協商程
    序無法展開，此據抗告人更生聲請狀陳明及華南銀行所提前
    置協商退件通知函附於原審卷第2頁、第39頁可稽；又經原
    審依職權向華南銀行函詢抗告人申請前置協商之情形，該行
    函覆略稱：「債務人於民國98年4月6日向本行申請前置協商
    ，以債務人經濟狀況審酌，依其自述每月收入約30,000元，
    經扣除行政院內政部所公告98年度臺北縣低收入戶最低生活
    費標準每人10,792元、子女基本費用7,000元，債務人每月
    應有12,208元（30,000－10,792－7,000＝12,208）為可支
    配金額，且按聯徵中心約欠金額333,980元，即於28個月內
    可全數清償完畢（333,98012,208＝28），抑或採96期零
    利率核算，每月約繳款3,480元，亦符合債務人可負擔範疇
    內。而協商結果以『債務人主動撤案，終止協商』結案，該
    協議非屬不成立狀態，而係自始未開始」等語，有該行98
    年7月16日消債事件陳報狀附於原審卷第31頁可憑，顯見抗
    告人雖向最大債權金融機構華南銀行申請前置協商，惟就華
    南銀行提出之債務清償方案，未積極爭取符合正當性及合理
    性之清償計畫，反而自行撤回協商之聲請，尚難認其已進入
    實質協商程序。抗告意旨雖主張以因華南銀行稱委外債務未
    納入協商範圍，則抗告人不惟須繳納協商還款額，抑且須清
    償委外債務，抗告人實無力負擔，欲尋求法院更生管道始自
    行撤件云云，惟查債務人須經實質協商清償方案卻不成立者
    ，始得聲請法院更生，而抗告人並未確實踐行前置協商程序
    ，縱其無力負擔華南銀行提出之還款條件，則其當可不予接
    受，進而協商不成立，並無撤回協商聲請之必要。是原裁定
    以抗告人未確實踐行前置協商程序，且債權人所提協商條件
    屬抗告人清償能力範圍之內，於法未合而駁回其更生聲請，
    核無不合。
四、綜上所述，抗告人聲請更生係違反消債條例第151條第1項所
    定情形，其聲請即有未合，原裁定駁回抗告人更生之聲請，
    並無不當，抗告意旨指摘原裁定違誤不當，求予廢棄，為無
    理由，應予駁回。
五、據上論結，本件抗告為無理由，依消費者債務清理條例第15
    條、民事訴訟法第495條之1第1項、第449條第1項、第95條
    、第78條，裁定如主文。
中    華    民    國    98    年    11    月    5     日
                  民事第二庭  審判長法  官  陳麗玲
                                    法  官  鍾啟煌
                                    法  官  連士綱
以上正本證明與原本相符
本裁定不得再抗告
中    華    民    國    98    年    11    月    6     日
                                    書記官  吳俞玲


司法院資訊處製作；財團法人民間司法改革基金會備份。
